【裁判字號】    96,易,1272
【裁判日期】    970204
【裁判案由】    詐欺
【裁判全文】
臺灣桃園地方法院刑事判決              96年度易字第1272號
公  訴  人  臺灣桃園地方法院檢察署檢察官
被      告  乙○○
上列被告因詐欺案件，經檢察官聲請簡易判決處刑（96年度偵字
第1163號），因本院認有刑事訴訟法第451 條之1 第4 項但書第
3款之情形，改行通常訴訟程序，判決如下：
    主  文
乙○○無罪。
    理  由
一、按檢察官聲請以簡易判決處刑之案件，經法院認為有刑事訴
    訟法第451 條之1 第4 項但書之情形者，應適用通常程序審
    判之，同法第452 條定有明文，經查，本件被告乙○○被訴
    幫助詐欺取財一案，本院認檢察官之聲請有刑事訴訟法第45
    1 條之1 第4 項但書第3 款所定之事由，不得以簡易判決處
    刑，爰依刑事訴訟法第452 條之規定，改用通常程序審判之
    ，合先敘明。
二、公訴意旨略以：被告乙○○明知某真實姓名年籍不詳之成年
    男子，可能基於意圖為自己不法所有之犯意，而以虛構事實
    詐欺他人，使該他人陷於錯誤匯款至其事先準備之人頭帳戶
    而提領款項，竟基於幫助詐欺之未必故意，於民國91年初之
    不詳時間，在甲○○（業經判刑確定）位於桃園縣楊梅鎮○
    ○○路192 巷5 號5 樓之住處附近，以每1 帳戶新臺幣（以
    下同）1,000 元至2,000 元不等之代價，連續向甲○○購買
    郵局（帳號：00000000000000號）、臺灣中小企業銀行（帳
    號：00000000000 號）、玉山銀行（帳號：0000000000000
    號）之存摺、提款卡及語音轉帳密碼，被告乙○○於得手後
    即將上開帳戶交予該年籍不詳之男子。嗣由該男子所屬詐欺
    集團成員，基於詐欺之概括犯意聯絡，連續於附表所示時間
    ，以附表所示方式施用詐術，使如附表所示之人將財物匯入
    甲○○所有前開郵局帳戶內，嗣經警循線查獲前開詐騙集團
    ，始悉前情，因認被告涉犯刑法第30條第1 項、第339 條第
    1項之幫助詐欺取財罪嫌。
三、按犯罪事實應依證據認定之，無證據不得認定犯罪事實。又
    不能證明被告犯罪者，應諭知無罪之判決，刑事訴訟法第15
    4 條第2 項、第301 條第1 項分別定有明文。又刑事訴訟上
    證明之資料，無論其為直接或間接證據，均須達於通常一般
    之人均不致有所懷疑，而得確信其為真實之程度，始得據為
    有罪之認定，若其關於被告是否犯罪之證明未能達此程度，
    而有合理懷疑之存在，致使無從形成有罪之確信，根據「罪
    證有疑，利於被告」之證據法則，即不得遽為不利被告之認
    定（最高法院76年台上字第4986號判例意旨參照）。
四、公訴意旨認為被告涉犯幫助詐欺取財罪嫌，係以：(一)證人甲
    ○○在檢察官訊問時，證述上開帳戶係出售予被告；(二)被害
    人蔡雨均、楊玉珍於警詢時指訴被詐騙情節；(三)匯款收據影
    本、上開帳戶開戶資料查詢單等，為主要論據。訊據被告堅
    決否認上開犯行，辯稱：伊並未向甲○○購買過帳戶，且甲
    ○○向檢察官表示係於91年10月賣給伊，惟被害人匯款的時
    間都是91年2月，可能係甲○○要推卸責任，才說伊買帳戶
    等語。
五、經查：
（一）證人甲○○經本院合法傳喚、拘提，均未到庭作證，雖其
      於95年10月5 日、96年1 月19日檢察官訊問時結證稱：伊
      於91年初，在伊住處，以每個帳戶1,000 元至2,000 元不
      等之價格，賣過3 個帳戶給乙○○，1 個是郵局帳戶，另
      2 個是銀行帳行云云（見臺灣桃園地方法院檢察署95年度
      他字第3774號偵查卷第7 頁、96年度偵字第1163號偵查卷
      第4-5 頁）；然證人甲○○於其違反洗錢防制法案件（其
      所涉犯行，業經本院於94年12月30日以94年度壢簡字第90
      號判決判處有期徒刑4月，如易科罰金，以銀元300元折算
      1 日，於95年2 月6 日確定），在檢察官訊問時，先則供
      稱：伊將郵局提款卡密碼寫在存摺裡，放在機車菜籃上遭
      竊，並未出售他人云云，後又改稱：伊看報紙將臺灣企銀
      及另1 本銀行存摺出賣他人，賣3,000 元，但郵局的存摺
      真的遺失了云云（詳見卷附影印之臺灣臺中地方法院檢察
      署93年度偵緝字第1282號偵查卷內93年9 月4 日、同年月
      20日訊問筆錄），由證人甲○○前揭證述、供述可知，其
      對於究竟有無出售帳戶、出售帳戶情節等重要事項，前後
      供述不一，存有重大瑕疵，倘無其他積極證據足資證明其
      於95年10月5 日、96年1 月19日證述其開立之前揭郵局帳
      戶確出售予被告，確與事實相符之情況下，尚難僅憑證人
      甲○○之唯一證述，即遽認被告即為向證人甲○○購買帳
      戶，並將購得帳戶交付詐欺集團成員使用之人。
（二）又中華郵政股份有限公司楊梅郵局存簿儲金帳戶（被害人
      匯款帳號：00000000000000號，經上開郵局檢送之開戶資
      料所示，該帳戶之局號為000000-0號，帳號為000000-0號
      ），係甲○○所開立，其後某不詳詐欺集團成員向被害人
      蔡雨鈞、楊玉珍、方忠義、嚴憲堂及駱景賢施以詐術後，
      即指示被害人將款項匯入上開帳戶之事實，已據證人即被
      害人蔡雨鈞、楊玉珍、方忠義、嚴憲堂、駱景賢分別於警
      詢陳述遭詐騙之情節甚詳，並有甲○○前開帳戶之開戶基
      本資料、客戶歷史交易清單及郵政國內匯款執據等件（均
      影本）在卷可稽，而被告對前情固不爭執，惟前開證據資
      料僅足以證明證人蔡雨鈞、楊玉珍、方忠義、嚴憲堂、駱
      景賢等人確有遭某不詳詐騙集團詐欺取財，而該詐欺集團
      指示被害人匯款之上開帳戶為甲○○所開立，實無從據以
      證明被告確有上開幫助詐欺取財之犯行。
六、綜上所述，本件公訴人所提出之證據，尚不足以使本院形成
    被告涉犯幫助詐欺取財罪之確切心證。此外，復查無其他積
    極證據足資證明被告有公訴意旨所指之上開犯行，既不能證
    明被告犯罪，自應諭知被告無罪之判決。
據上論斷，應依刑事訴訟法第452 條、第301 條第1 項，判決如
主文。
本案經檢察官鄭東到庭執行職務。
中    華    民    國    97    年    2     月    4     日
                  刑事第十二庭  審判長法  官   王美玲
                                      法  官   羅國鴻
                                      法  官   許雅婷
以上正本證明與原本無異。
如不服本判決，應於判決送達後10日內向本院提出上訴狀（應附
繕本），其未敘述上訴理由者，應於上訴期間屆滿後20日內補提
理由書狀於本院，上訴於臺灣高等法院。
                                      書記官   吳玉蘭
中    華    民    國    97    年    2     月    12    日
 附表：
┌───┬───┬───────┬─────────────┬────────┐
│編  號│被害人│第一次聯絡時間│匯款時間、金額（新臺幣）  │匯款帳戶        │
├───┼───┼───────┼─────────────┼────────┤
│  1   │蔡雨鈞│91年2月24日見 │91年2月26日匯款1萬7030元、│甲○○上開郵局帳│
│      │      │自由時信貸廣告│1萬3000元、同年月27日匯款 │戶。            │
│      │      │，依廣告上電話│2萬7000元、3萬元、同年3月 │                │
│      │      │聯絡。        │7日、8日分別匯款1萬5000元 │                │
│      │      │              │、1萬元。                 │                │
├───┼───┼───────┼─────────────┼────────┤
│  2   │楊玉珍│91年2月20日見 │91年2月23日匯款1萬200元、 │甲○○上開郵局帳│
│      │      │自由時報信貸廣│2萬元、1萬9000元。        │戶。            │
│      │      │告，依廣告上電│                          │                │
│      │      │話聯絡。      │                          │                │
├───┼───┼───────┼─────────────┼────────┤
│  3   │方忠義│91年2月22日見 │91年2月22日匯款2萬7000元、│甲○○上開郵局帳│
│      │      │百達信貸廣告，│8萬元、同年月23日匯款8萬餘│戶。            │
│      │      │依廣告上電話聯│元。                      │                │
│      │      │絡。          │                          │                │
├───┼───┼───────┼─────────────┼────────┤
│  4   │嚴憲堂│91年3月2日見全│91年3月4日匯款1萬3100元、 │甲○○上開郵局帳│
│      │      │國易貸金廣告，│2萬4000元、同年月5日匯款2 │戶。            │
│      │      │依廣告上電話聯│萬1200元、同年月7日匯款3萬│                │
│      │      │絡。          │元、3萬元、2萬4000元。    │                │
├───┼───┼───────┼─────────────┼────────┤
│  5   │駱景賢│91年6月6日駱景│91年4月9日、10日匯款4次合 │甲○○上開郵局帳│
│      │      │賢之行動電話接│計26萬元。                │戶              │
│      │      │獲信達科技公司│                          │                │
│      │      │簡訊通知中獎，│                          │                │
│      │      │依簡訊所留電話│                          │                │
│      │      │聯絡。        │                          │                │
└───┴───┴───────┴─────────────┴────────┘


司法院資訊處製作；財團法人民間司法改革基金會備份。
